【裁判字號】    98,交聲,3
【裁判日期】    980428
【裁判案由】    違反道路交通管理處罰條例聲明異議
【裁判全文】
臺灣桃園地方法院交通事件裁定           98年度交聲字第3號
原處分機關  交通部公路總局新竹區監理所桃園監理站
異  議  人
即受處分人  甲○○
上列異議人即受處分人因違反道路交通管理處罰條例案件，對於
交通部公路總局新竹區監理所桃園監理站民國97年12月12日所為
之處分（處分案號：桃監裁罰字第裁52-DB0000000號），聲明異
議，本院裁定如下：
    主  文
原處分撤銷。
甲○○不罰。
    理  由
一、原處分意旨略以：異議人即受處分人甲○○於民國97年10月
    25日晚上9 時33分許，騎乘車號M9N-795 號重型機車，行經
    桃園縣八德市○○路與新興路口時，因駕車行經有燈光號誌
    管制之交岔路口闖紅燈，為桃園縣政府警察局八德分局廣興
    派出所警員逕行舉發，嗣異議人於應到案日前提出申訴，經
    原處分機關函請舉發單位調查結果，仍認異議人確有上開違
    規行為，原處分機關認異議人違反道路交通管理處罰條例第
    53條第1 項、第63條第1 項第3 款規定，於97年12月12日以
    桃監裁罰字第裁52-DB0000000號裁決書，裁處異議人罰鍰新
    臺幣（下同）2,700 元，並記違規點數3 點等語。
二、異議意旨略以：異議人確有於上述時間，駕駛上開車輛，沿
    桃園縣八德市○○路八德往桃園方向行駛，然伊通過建國路
    與新興路交岔路口時，該路口號誌係綠燈快轉黃燈之際，伊
    並無闖紅燈，係於通過前開路口停止線後，該路口號誌始轉
    為紅燈，當時舉發警員陳治國所站位置係在過建國路與新興
    路交岔路口處往桃園方向之建國路上，警員所在位置因係位
    於道路轉彎處，有行道樹與建築物遮蔽，目視判斷有視角之
    差異，故無法看見異議人所沿建國路行駛方向之號誌，亦無
    法判斷異議人是在紅燈號誌下騎乘機車通過該路口之停止線
    ，異議人所見號誌（參本院卷第13頁，聲明異議狀所附證一
    標記之「右側號誌」）與警員所能僅見之對面號誌（參同院
    卷第13頁，聲明異議狀所附證一標記之「左側號誌」）相距
    約25公尺遠，警員以其所能僅見之「左側號誌」推認異議人
    闖紅燈，實有錯誤發生之空間，為此提出異議，請求撤銷原
    處分等語。
三、按犯罪事實應依證據認定之，無證據不得推定其犯罪事實；
    又不能證明被告犯罪或其行為不罰者，應諭知無罪之判決，
    刑事訴訟法第154 條第2 項、第301 條第1 項分別定有明文
    。次按認定不利於被告之事實，須依積極證據，苟積極證據
    不足為不利於被告事實之認定時，即應為有利於被告之認定
    ，更不必有何有利之證據；且事實之認定，應憑證據，如未
    能發現相當證據，或證據不足以證明，自不能以推測或擬制
    之方法，以為裁判基礎；而認定犯罪事實所憑證據，雖不以
    直接證據為限，間接證據亦包括在內；然而無論直接或間接
    證據，其為訴訟上之證明，須於通常一般之人均不致有所懷
    疑，而得確信其為真實之程度者，始得據為有罪之認定，若
    其關於被告是否犯罪之證明未能達此程度，而有合理性懷疑
    之存在，致使無從形成有罪之確信，根據「罪證有疑，利於
    被告」之證據法則，即不得遽為不利被告之認定，亦分別有
    最高法院30年上字第816 號、40年台上字第86號、76年台上
    字第4986號等判例可資參照。而依道路交通管理處罰條例第
    89條規定，法院受理有關交通事件，準用刑事訴訟法之規定
    ，前開規定自得適用於本件聲明異議案件。
四、經查，證人即舉發警員陳治國於本院調查時結證稱：伊當時
    係站在建國路與新興路交叉口取締違規，所在的位置距離異
    議人闖紅燈的距離約30公尺，伊站的位置無法看到異議人行
    經的號誌，也沒有看到異議人行經號誌變為紅燈還闖越停止
    線等語（見本院卷第32頁）。再者，由異議人提出之現場照
    片觀之（見本院卷第14頁），證人乙○○○○亦證稱：該照
    片上以紅字標記「員警攔查處」確實為其攔查異議人前所站
    立之地點（見本院卷第32頁），該照片之員警攔查處確實無
    法看見異議人所行經建國路上之號誌（即卷附第13頁現場圖
    上所標示之「右側號誌」），僅能見到新興路往建國路上之
    號誌（即卷附第13頁現場圖上所標示之「左側號誌」），足
    見證人陳治國對異議人之舉發確非親見異議人於其所沿行駛
    之建國路上交通號誌為紅燈時仍闖越建國路與新興路交岔口
    。是本院審酌本案相關證據資料，已使本院對於異議人是否
    有本案違規事實產生合理之懷疑，依前揭訴訟上之待證事實
    「倘有懷疑，則從被告之利益作解釋」之證據法則，自應作
    對異議人有利之認定，認其所為辯解為可採。此外，復查無
    其他積極證據足以證明異議人行經有燈光號誌管制之交岔路
    口闖紅燈之情形，自應作對異議人有利之認定，原處分機關
    遽認異議人有前開違規情事，裁處異議人罰鍰2,700 元，並
    記違規點數3 點，即難認為允當，應認異議人之異議為有理
    由，由本院將原處分撤銷，另為異議人不罰之諭知。
據上論斷，應依道路交通管理處罰條例第87條第2 項、道路交通
案件處理辦法第20條，裁定如主文。
中    華    民    國    98    年    4     月    28    日
                  交通法庭    法  官  張明儀
以上正本證明與原本無異。
如不服本裁定，應於裁定送達後5 日內向本院提出抗告狀。
                              書記官  邱仲騏
中    華    民    國    98    年    4     月    28    日


司法院資訊處製作；財團法人民間司法改革基金會備份。
